【裁判字號】    97,台上,1265
【裁判日期】    970327
【裁判案由】    違反毒品危害防制條例
【裁判全文】
最高法院刑事判決            九十七年度台上字第一二六五號
上  訴  人  甲○○
選任辯護人  陳瑾瑜律師
上列上訴人因違反毒品危害防制條例案件，不服台灣高等法院台
中分院中華民國九十六年十二月二十六日第二審判決（九十六年
度上訴字第二二五六號，起訴案號：台灣彰化地方法院檢察署九
十五年度偵字第七六○三號，原判決誤載為九十五年度聲他字第
二四六號），提起上訴，本院判決如下：
    主  文
原判決關於甲○○共同連續販賣第一級毒品（即原判決附表一、
(一)所示）、連續販賣第二級毒品（即原判決附表一、(二)所示）、
共同販賣第一級毒品及販賣第一級毒品（即原判決附表一、(三)所
示）暨轉讓第一級毒品部分均撤銷，發回台灣高等法院台中分院
。
其他上訴駁回。
    理  由
一發回（即原判決附表一、(一)所示共同連續販賣第一級毒品，原
判決附表一、(二)所示連續販賣第二級毒品，原判決附表一、(三)所
示共同販賣第一級毒品及販賣第一級毒品，暨轉讓第一級毒品）
部分：
本件原判決撤銷第一審關於上訴人甲○○販賣第一級毒品、第二
級毒品部分之科刑判決，改判論處上訴人共同連續販賣第一級毒
品（即原判決附表一、(一)所示部分），又連續販賣第二級毒品（
即原判決附表一、(二)所示部分），又共同販賣第一級毒品及販賣
第一級毒品（即原判決附表一、(三)所示部分）罪刑，暨維持第一
審論處上訴人轉讓第一級毒品罪刑部分之判決，駁回上訴人此部
分在第二審之上訴，固均非無見。
惟查：(一)、判決不載理由者當然為違背法令，所謂判決不載理由
，係指依法應記載於判決理由內之事項不予記載，或記載不完備
者而言，此為刑事訴訟法第三百七十九條第十四款上段之當然解
釋，而有罪之判決書，對於被告有利之證據不採納者，應說明其
理由，復為刑事訴訟法第三百十條第二款所明定，故有罪判決書
對於被告有利之證據，如不加以採納，必須說明其不予採納之理
由，否則即難謂非判決不備理由之違法。原審認定上訴人有原判
決附表（下稱附表）一、(三)編號十三至十六所示販賣海洛因予莊
晉源之犯行，係以莊晉源在警詢時及偵查中之證述為其論據。惟
莊晉源在警詢時及偵查中均陳稱其係與綽號「小胖」之邱武榮合
資，共同向綽號「阿妹仔」之女子購買海洛因（見原判決第八頁
第九至二四行），嗣其在第一審經詰以：「是否看過在庭的被告
（上訴人）？」時，答稱：「我不確定（證人當庭指認），我買
毒品的時候，都是我朋友邱武榮下車接洽」，續經詰以：「你看
過與你交易毒品的人？」「檢察官訊問的時候，你為何會指認照
片？」時，分別答稱：「我在車上隱約看到，不能確定」、「我
覺得很像，我就簽名，我現在看，又覺得不像，要問邱武榮比較
明白，因為是他下車接洽」、「看到形體，我不是很確定是甲○
○」（見一審卷一第一八五頁反面至第一八七頁反面）。而邱武
榮在第一審經訊以：「有無跟阿妹買過毒品？」時，證稱：「沒
有，（販賣毒品之）女生我就叫對方『董娘』，我沒有跟叫做阿
妹的人買過」，再經訊以：「有無跟在庭的被告二人（即上訴人
及已判刑確定之蕭麗芬）買過毒品？」「賣毒品給你的女生是否
有在庭？」「裡面有無賣毒品給你的人？」時，分別供稱：「我
沒有看過」、「沒有（當庭指認）」、「沒有」各等語（見一審
卷一第一八八頁反面至第一八九頁）。莊晉源、邱武榮前開供述
，就上訴人所辯其未販賣海洛因予莊晉源一節，係屬有利證據。
原判決僅謂莊晉源在第一審時或係時隔較久，或係上訴人髮型、
裝扮等已有改變，致無法指認上訴人，然就莊晉源證述係由邱武
榮下車購買海洛因，其僅隱約看到賣方，及邱武榮證述非向上訴
人購買毒品等交易海洛因之情節，非唯未予審酌，亦未說明何以
仍不足據為有利上訴人之論斷，自有判決不載理由之違法。(二)、
原判決就上訴人連續販賣甲基安非他命部分（即附表一、(二)所示
部分），雖以上訴人供出其毒品來源係張潮陽，經警實施通訊監
察後業破獲張潮陽販賣第二級毒品，而依毒品危害防制條例第十
七條規定減輕其刑（見原判決第二二頁第十七至二三行）。惟依
台灣彰化地方法院檢察署檢察官九十六年度偵字第八五六五號、
第一○○五○號起訴書所載，張潮陽係自「（民國）九十五年五
月間某日起」販賣上訴人「甲基安非他命，約三次，每次交易約
（新台幣）五千元」（見原審卷貳第三至五頁）；而原判決係認
定上訴人「自九十五年年初起至同年二月十七日以前」、「於九
十五年四月下旬某日」分別販賣甲基安非他命予王文俊二次及崔
世萍一次。如果無訛，本件上訴人販賣之甲基安非他命，似非購
自張潮陽，縱其供出張潮陽販賣甲基安非他命並因而破獲，能否
謂亦有毒品危害防制條例第十七條減輕其刑規定之適用，即不無
研酌餘地。原審未詳加究明，遽認上訴人供出所販賣甲基安非他
命之來源並經警方查出其前手，即予以減輕其刑，非無調查未盡
及判決適用法則不當之違法。又累犯除所犯法定本刑為死刑或無
期徒刑外，應加重其刑至二分之一。販賣第二級毒品之法定刑為
無期徒刑或七年以上有期徒刑，得併科新台幣七百萬元以下罰金
。原判決認上訴人係累犯，則其販賣第二級毒品部分，除無期徒
刑外，法定刑有期徒刑及罰金部分即應依法加重，乃原判決僅就
罰金刑依累犯規定加重其刑（見原判決第十八頁第八至十行），
並適用刑法第五十九條、毒品危害防制條例第十七條規定分別酌
減其刑及減輕其刑後，僅量處上訴人有期徒刑一年九月，同有判
決適用法則不當之違誤。(三)、行政院於九十三年一月七日，依據
毒品危害防制條例第八條第六項規定訂頒「轉讓持有毒品加重其
刑之數量標準」，其第二條第一項規定轉讓或持有第一級毒品，
淨重五公克以上者，加重其刑至二分之一。原判決雖認上訴人有
於九十五年五月間某日，在其租屋處內轉讓海洛因予蕭麗芬施用
一次之犯行，但轉讓海洛因之數量為何，有無上開「轉讓持有毒
品加重其刑之數量標準」之加重其刑適用？俱未明確認定，詳細
記載，致此部分事實仍屬未臻明瞭，本院無從為原審此部分適用
法令正確與否之判斷。以上或為上訴意旨所指摘，或為本院得依
職權調查之事項，應認原判決關於上訴人共同連續販賣第一級毒
品（即附表一、(一)所示）、連續販賣第二級毒品（即附表一、(二)
所示）、共同販賣第一級毒品及販賣第一級毒品（即附表一、(三)
所示）暨轉讓第一級毒品部分均有發回更審之原因。又公訴意旨
係認上訴人販賣海洛因部分為集合犯，依裁判上一罪關係起訴，
從而原判決認定上訴人前揭販賣海洛因暨說明販賣海洛因、轉讓
海洛因不另為無罪諭知部分，基於審判不可分原則，均應予發回
。
二駁回（即持有第二級毒品）部分：
查刑事訴訟法第三百七十六條所列各罪之案件，經第二審判決者
，不得上訴於第三審法院，法有明文。上訴人持有第二級毒品大
麻部分，原審係維持第一審依毒品危害防制條例第十一條第二項
論處上訴人共同持有第二級毒品罪刑（累犯，處有期徒刑六月，
減為有期徒刑三月）之判決，駁回上訴人此部分在第二審之上訴
，核屬刑事訴訟法第三百七十六條第一款之案件。依首開說明，
既經第二審判決，自不得上訴於第三審法院，上訴人就此部分竟
復提起上訴，顯為法所不許，此部分應予駁回。
據上論結，應依刑事訴訟法第三百九十七條、第四百零一條、第
三百九十五條前段，判決如主文。
中    華    民    國  九十七  年    三    月  二十七  日
                      最高法院刑事第八庭
                          審判長法官  謝  俊  雄
                                法官  陳  世  雄
                                法官  魏  新  和
                                法官  吳  信  銘
                                法官  徐  文  亮
      本件正本證明與原本無異
                                      書  記  官
中    華    民    國  九十七  年    三    月  二十八  日
                                                      Ｋ


司法院資訊處製作；財團法人民間司法改革基金會備份。
